【裁判字號】    98,交聲,25
【裁判日期】    980218
【裁判案由】    違反道路交通管理處罰條例聲明異議
【裁判全文】
臺灣苗栗地方法院交通事件裁定          98年度交聲字第25號
原處分機關  交通部公路總局新竹區監理所苗栗監理站
異  議  人
即受處分人  甲○○
上列異議人即受處分人因違反道路交通管理處罰條例案件，對原
處分機關於民國98年1 月23日所為竹監苗字第裁54-ZGA082033號
處分（原舉發案號：公警局交字第ZGA082033 號）、第裁54-ZGA
082129號處分（原舉發案號：公警局交字第ZGA082129 號）聲明
異議，本院裁定如下：
    主  文
異議均駁回。
    理  由
一、按汽車行駛於高速公路、快速公路或設站管制之道路，不遵
    使用限制、禁止、行車管制及管理事項之管制規則而有行車
    速度超過規定之最高速限或低於規定之最低速限之行為者，
    處汽車駕駛人新臺幣（下同）3,000 元以上6,000 元以下罰
    鍰，並予記違規點數1 點；對於行車速度超過規定之最高速
    限或低於規定之最低速限之違規行為，採用固定或非固定式
    科學儀器取得證據資料證明者，於一般道路須至少於100 公
    尺，於高速公路、快速公路須至少於300 公尺前，明顯標示
    之，道路交通管理處罰條例第33條第1 項第1 款、第63條第
    1 項第1 款、第7 條之2 第3 項分別定有明文。又汽車行駛
    高速公路，應依速限標誌指示，高速公路交通管制規則第5
    條前段亦規定甚明。
二、原處分意旨略以：異議人即受處分人甲○○駕駛車牌號碼58
    72-HN 號自用小客車，分別於民國97年11月27日7 時36分、
    97年11月28日7 時34分許行經國道三號162.1 公里南向處，
    為內政部警政署國道公路警察局第七警察隊大甲分隊員警逕
    行舉發「限速110 公里，經雷達（射）測定行速為124 公里
    ，超速14公里；限速110 公里，經雷達（射）測定行速為12
    5 公里，超速15公里」違規；嗣異議人於舉發單所裁應到案
    時間內到案表示不服舉發，經原處分機關函請舉發單位調查
    結果，仍認異議人有上開違規行為，乃依道路交通管理處罰
    條例第33條第1 項第1 款（裁決書漏載第63條第1 項第1 款
    ）暨違反道路交通管理事件統一裁罰基準及處理細則第41條
    第4 項規定，於98年1 月23日裁處異議人罰鍰共計新臺幣
    6,000 元（3,000 元+ 3,000 元），並記違規點數2 點（第
    裁54-ZGA08 2033 號處分及第裁54-ZGA082129號處分各計1
    點），原處分並無不法等語。
三、聲明異議意旨略以：異議人不服理由為無證據證明異議人
    於98年1 月12日是否有經過國道三號南下162.1 公里處；
    國道南下162.1 公里處有一座高架橋，且有一大橋墩，如在
    此偷拍，非為合法行為，且是背向；國道高速公路每一路
    段皆有合法之拍照取締，為何不在規劃地點取締？若執勤
    員警躲在橋墩背面，並非顯著；為此向法院聲明異議，請求
    撤銷原處分等語。
四、經查：
（一）異議人分別於上揭時、地駕駛車牌號碼5872-HN 號自用小
      客車，經雷達測速照相器測得「時速124 公里，超速14公
      里」、「時速125 公里，超速15公里」乙節，有內政部警
      政署國道公路警察局公警局交字第ZGA082033號、第ZGA08
      2129號舉發違反道路交通管理事件通知單暨採證照片、裁
      決書、送達證書各2 份在卷可稽，是異議人確實於上揭時
      、地有超速之違規事實，足堪認定。
（二）異議人雖以前詞置辯，惟依據原舉發單位即內政部警政署
      國道公路警察局第七警察隊於98年1 月12日以公警七交字
      第0980770060號函覆略以：「本案查據執勤人員稱渠於97
      年11月27日、97年11月28日依規定在高速公路路權範圍內
      ，並依規定穿著制服，於國道三號南向162.1 公里處執行
      ，前方160.6 公里處南向設有『前有測速照相』告示牌1
      面，測照地點業均報奉核准在案，分隊執勤人員依規定執
      行，並無違反規定；另查雷射槍測速照相儀器係執勤人員
      經由測速器之瞄準鏡對準目標（單一目標）扣發射板機即
      可精確測出所瞄準目標之速度，系統將攝取車輛之影像，
      所拍攝照片均輸入電腦雷射槍測速照相軟體內，行速數據
      、測距、車輛影像、十字絲，並顯示其牌照列印輸出，採
      證照片（照片中均顯示日期、時間、執行分隊、執勤人員
      臂章號碼、速限、來向行速、測距、地點、雷射槍測速器
      器號）內容完整，準確度無疑。」等語，有上開書函1 份
      在卷可稽，足見舉發員警於雷射測速儀之操作上正確無誤
      。
（三）再據本件舉發單位即內政部警政署國道公路警察局第七警
      察隊舉發本件違規所使用之雷達測速儀，每年均依規定送
      經濟部標準檢驗局檢驗且領有合格證書（檢定日期97年4
      月25日，有效期限98年4 月30日，檢定合格單號碼：M0GB
      0000000 ），有該舉發單位提出之經濟部標準檢驗局雷達
      測速儀檢定合格證書影本1 份附卷可稽。按雷達測速儀係
      以雷射光束（不見光）直接瞄準行進中之車輛，屬「單點
      單台」之測速方式，車輛如有超出設定之速限即立刻鎖定
      ，而雷射是屬於直線不易擴散的光束，車流量大小、旁邊
      是否另有他車行經，均不影響測速之準確性。且該儀器係
      以發射雷達波之方式感應測試，並已設定照相時速，行經
      之車輛如超過規定速度，即感應照相，而非以地面埋設感
      應線圈之方式，故車輛如靜止或未超過設定速度，該儀器
      則不會感應照相，足認該測速照相設備所攝得之照片，確
      屬可信。
（四）又觀諸卷附之2 張採證照片，車牌號碼5872-HN 號之小客
      車位置在照片之正中央，而照片中之機器代號UX010182、
      違規時間、地點、行車速限及異議人之行車時速均清晰可
      辨，足徵本件違規照片係於機器有效期限內，依正常使用
      流程所拍攝，則原舉發警員取締本件異議人駕車超速違規
      應無誤判之虞。另參以本件測速照相儀器設置地點為國道
      三號南下162.1 公里，而在南下160.6 公里處旁即設有「
      前有測速照相」之警告標誌，亦有現場照片2 張附卷可憑
      。核該標示距離拍照採證地點係為500 公尺前，符合上開
      道路交通管理處罰條例第7 條之2 第3 項規定，已足以提
      醒駕駛人於該路段應注意不得超速；異議人本應知悉並隨
      時保持不超越最高速限之速度行駛，卻仍超速行駛，是該
      超速違規之責任應歸於異議人甚為明確。況異議人前曾因
      於高速公路超速案件，向本院聲明異議，經本院裁判確定
      之事實，有本院97年度交聲字第4、42、43、233號及98年
      度交聲第11號裁定可資參照，是其自應知悉汽車行駛於高
      速公路應依速限標誌指示之理，惟異議人仍執前詞置辯，
      無非事後卸責之詞，洵非可採。
（五）異議人雖又辯稱執勤地點係為高架橋，且有一大橋墩，執
      勤員警躲在此處偷拍，非為合法行為，且是背向云云，惟
      此純為其個人主觀認知，並無客觀證據可資證明，況執勤
      員警係依據道路之設置情形、交通流量等一切因素綜合判
      斷後，始決定執行違規超速取締勤務之地點。且據原舉發
      單位上開函覆原處分機關之書函上亦明確載明當日執勤人
      員依規定穿著制服，測照地點業均報奉核准在案，國道3
      號南向160.6 公里處並設有「前有測速照相」之標示等情
      ，業如前所述，是實難謂該執勤員警係隱藏式執法，異議
      人前開所辯，亦無足採。從而，異議人有於上開路段超速
      行駛之行為，且經合法舉發一事堪予認定，本件事證明確
      ，應依法論科。
五、綜上所述，異議人確有前揭汽車行駛高速公路速度超過規定
    最高速限（未滿20公里）之違規行為，原處分機關依道路交
    通管理處罰條例第33條第1 項第1 款、第63條第1 項第1 款
    （裁決書漏載）規定及違反道路交通管理事件統一裁罰基準
    表，裁處異議人罰鍰共計6,000 元，並記違規點數2 點，核
    無違法或不當之情事，聲明異議意旨僅執前詞，任意指摘原
    處分，並無理由，應予駁回。
六、據上論斷，應依道路交通案件處理辦法第19條，裁定如主文
    。
中    華    民    國    98    年    2     月    18    日
                  交通法庭  法  官  林 卉 聆
上正本證明與原本無異。
如不服本裁定應於送達後5 日內向本院提出抗告狀。
                            書記官  楊 慧 萍
中    華    民    國    98    年    2     月    18    日


司法院資訊處製作；財團法人民間司法改革基金會備份。
